臺灣臺南地方法院刑事裁定
110年度聲字第2080號
聲  請  人  洪珮茹
即  被  告          




選任辯護人  嚴孟君律師
(法扶律師)          
上列聲請人因違反毒品危害防制條例案件，不服本院法官於中華
民國110年12月23日所為之羈押處分，聲請撤銷羈押處分，本院
裁定如下：
    主  文
聲請駁回。
    理  由
一、聲請意旨略以：聲請人即被告洪珮茹已就犯罪始末詳細交代
    ，就其所知之事實均坦承不諱，且共同被告陳皇君已自白認
    罪，本案已無勾串、滅證之虞，另聲請人雖曾有通緝紀錄，
    然僅係因未居於戶籍地，致未能收到開庭通知，要非蓄意逃
    避刑事審判，尚無法據以認定聲請人有逃亡之虞，況聲請人
    家中尚有一名4歲年幼子女，且該年幼子女患病，需要聲請
    人之照顧，聲請人願於本案審理期間定期向派出所報到，已
    確保後續偵查、審判程序之進行，是懇請准予撤銷原羈押處
    分，命聲請人具保、責付或限制住居，以代羈押。
二、按除簡式審判程序、簡易程序及第376條第1款、第2款所列
    之罪之案件外，第一審應行合議審判；受命法官行準備程序
    ，與法院或審判長有同一之權限。但第121條之裁定，不在
    此限；對於審判長、受命法官、受託法官或檢察官所為羈押
    之處分有不服者，受處分人得聲請所屬法院撤銷或變更之；
    第1項聲請期間為5日，自為處分之日起算，其為送達者，自
    送達後起算，刑事訴訟法第284條之1、第279條第2項及第41
    6條第1項第1款、第3項分別定有明文。又得為撤銷或變更之
    聲請而誤為抗告者，視為已有聲請，同法第418條第2 項後
    段復有規定。查本件聲請人被訴於民國110年7月至9月間四
    次販賣第一級毒品海洛因之犯行，依刑事訴訟法第284條之1
    規定，屬應行合議審判之案件，則本案合議庭受命法官於11
    0年12月23日訊問聲請人後，於同日諭命聲請人應予羈押，
    並做成押票送達予聲請人收執（本院110年度訴字第1288號
    卷第55至66、67、69頁），即屬受命法官依刑事訴訟法第10
    1條第1項所為之羈押處分，參照上述規定，聲請人如對原羈
    押處分不服，應於處分之日起5日內即110年12月28日前聲請
    撤銷或變更，聲請人於110年12月28日具狀不服上開羈押處
    分，未逾法定期間，其撤銷處分之聲請為合法，先予敘明。
三、按羈押之目的在確保刑事偵查、審判程序之完成，及刑事執
    行之保全，或預防反覆實施特定犯罪。羈押之被告除有刑事
    訴訟法第114條各款所列情形之一，經具保聲請停止羈押，
    不得駁回外，被告有無羈押之原因與羈押之必要性，以及執
    行羈押後，其羈押之原因是否依然存在，需否繼續羈押，均
    屬法院得依職權裁量之事項，如就客觀情事觀察，倘不違背
    經驗法則或論理法則，在目的與手段間之衡量亦無明顯違反
    比例原則情形，即無違法或不當可言，且據憑之基礎事實判
    斷，並不以嚴格證明為必要，其以自由證明，即為充足。又
    司法院釋字第665號解釋所謂「刑事訴訟法第101條第1項第3
    款規定，於被告犯該款規定之罪，犯罪嫌疑重大，且有相當
    理由認為有逃亡、湮滅、偽造、變造證據或勾串共犯或證人
    之虞，非予羈押，顯難進行追訴、審判或執行者，得羈押之
    」等旨，雖係將該第3款以犯重罪作為羈押原因之規定，限
    縮在併存有逃亡或滅證之虞等羈押原因時，始得施予羈押，
    但亦同時肯認此等羈押原因之成立要件，並不必達到如第1
    款、第2款所規定之須有「客觀事實」足認為有逃亡或滅證
    之虞之程度，而以具有「相當理由」為已足，俾各該法定羈
    押事由，不致形同具文而得各自發揮不同之規範功能。所謂
    「相當理由」，係指非出於憑空臆測，凡依一般社會通念，
    足認為具有相當高蓋然性之可信度即可，亦即倘已超越五成
    或然率而有合理可疑即該當，是以羈押審查程序之心證程度
    ，本不以達有罪確信之嚴格證明為必要（最高法院100 年度
    台抗字第712號裁定意旨可參）。
四、經查：
（一）聲請人因涉犯毒品危害防制條例第4條第1項之販賣第一級
      毒品罪嫌，經臺灣臺南地方檢察署檢察官於110年12月20
      日以110年度營偵字第2236號提起公訴，本院受命法官於1
      10年12月23日訊問後，認依聲請人及卷附證據，足認聲請
      人犯罪嫌疑重大，因聲請人經訊問後僅坦承部分犯行，所
      犯為法定刑無期徒刑以上之重罪，另參以其於前案又有多
      次經通緝之紀錄，有相當理由足認有逃亡或串證之虞，非
      予羈押，顯難進行追訴、審理，而有羈押之必要，應予羈
      押，但因相關證人業經檢察官訊問完畢，尚無禁止接見通
      信之必要，依刑事訴訟法第101條第1項第3款規定，作成
      自110年12月23日起執行羈押之處分，有前開本院110年12
      月23日訊問筆錄、押票各1份在卷可憑。
（二）本案經審閱相關卷證資料複核結果，認聲請人涉犯起訴書
      所載運輸第二級毒品罪嫌，有證人陳福村、卓政文、陳皇
      君之證述，聲請人與陳福村、卓政文間之通訊監察譯文、
      扣案海洛因8包、扣押物品目錄表等證據資料附卷可稽，
      足認聲請人涉犯毒品危害防制條例第4條第1項販賣第一級
      毒品罪之嫌疑重大。又聲請人並未坦承全部犯罪事實，就
      部分之犯罪事實避重就輕，且聲請人所涉犯之罪為最輕本
      刑無期徒刑之重罪，良以面臨重罪之訴追者，常伴有逃亡
      之高度可能性，此為趨吉避凶、脫免刑責之人性使然，是
      依客觀之社會通念，有相當理由足認聲請人，有勾串及逃
      匿以規避日後偵審或執行程序進行之虞；另聲請人前因詐
      欺案件經法院判處有期徒刑4月確定，於執行時因逃匿經
      通緝乙情，有臺灣高等法院被告前案紀錄表、臺灣高等法
      院被告通緝紀錄表各1件可考，原處分以此為品格證據，
      推認聲請人面對法律制裁既曾萌生逃匿之意圖，若遭判處
      長期自由刑時，更有畏罪逃亡之高度可能性，非出於憑空
      臆測，依一般社會通念，實具有一定之可信度。至聲請意
      旨所稱有年幼子女須扶養，與日後為免受刑罰而有逃亡可
      能乙節，要非不能併存，原羈押處分以逃避重刑不甘受罰
      屬人性，無法以具保、責付、限制住居等干預程度較輕微
      之強制處分代之，並不違經驗法則。再聲請人所涉販賣第
      一級毒品，破壞社會治安至深且鉅，本院權衡聲請人之人
      權保障、國家刑事司法權之有效行使、社會秩序及公共利
      益、聲請人人身自由及防禦權受限制之程度，認為對聲請
      人維持羈押處分尚屬適當、必要，合乎比例原則。
（三）綜上所述，本案受命法官於訊問聲請人並審酌相關事證後
      ，認聲請人涉犯上揭犯行之犯罪嫌疑重大，兼衡人權保障
      及公益目的之考量，認聲請人有羈押之原因及必要，所為
      之上開羈押處分，經核於法有據，並無違誤。聲請人復無
      刑事訴訟法第114條各款所列其他不得駁回停止羈押聲請
      之情事，是聲請人聲請撤銷該羈押之處分，並無理由，應
      予駁回。
（四）末按法院依刑事訴訟法第416條之聲請所為裁定，不得抗
      告，同法第418條第1項前段規定甚明，故本裁定依法不得
      抗告（司法院釋字第639號解釋意旨參照），附此敘明。
據上論斷，刑事訴訟法第416條第4項、第412條、第220條，裁定
如主文。
中　　華　　民　　國　　111 　年　　1 　　月　　5 　　日
　　　　　　　　　刑事第三庭審判長  法　官  陳振謙
　　　　　　　　　                  法  官  蔡直青
                                    法  官  茆怡文
以上正本證明與原本無異。
不得抗告。
　　　　　　　　　　　　　　　　　　書記官  薛雯庭
中　　華　　民　　國　　111 　年　　1 　　月　　5 　　日